最高法院刑事判決　　　　　　　　　 110年度台上字第5992號
上　訴　人　袁楷勳
 
 
 
選任辯護人　田俊賢律師
上列上訴人因違反毒品危害防制條例案件，不服臺灣高等法院中
華民國110年7月28日第二審判決（110 年度上訴字第1292號，起
訴案號：臺灣桃園地方檢察署109年度偵字第28429號），提起上
訴，本院判決如下：
    主  文
上訴駁回。
    理  由
一、按刑事訴訟法第377 條規定，上訴於第三審法院，非以判決
    違背法令為理由，不得為之。是提起第三審上訴，應以原判
    決違背法令為理由，係屬法定要件。如果上訴理由書狀並未
    依據卷內訴訟資料，具體指摘原判決不適用何種法則或如何
    適用不當，或所指摘原判決違法情事，顯與法律規定得為第
    三審上訴理由之違法情形，不相適合時，均應認其上訴為違
    背法律上之程式，予以駁回。
二、本件原判決撤銷第一審之科刑判決，改判仍論處上訴人袁楷
    勳販賣第二級毒品3 罪刑，已載敘所憑之證據及理由。所為
    論斷，核無悖於論理法則與經驗法則，且有卷內證據資料可
    資覆按。
三、按行為人基於單一犯意，於同時同地或密切接近之時地實行
    數行為，侵害同一之法益，各行為之獨立性極為薄弱，依一
    般社會健全觀念，在時間差距上，難以強行分開，在刑法評
    價上，以視為數個舉動之接續施行，合為包括之一行為予以
    評價，較為合理者，始屬接續犯，而為包括之一罪。如客觀
    上之先後數行為，逐次實行，每一前行為與次行為，依一般
    社會健全觀念，在時間差距上，可以分開，在刑法評價上，
    各具獨立性，縱所犯屬同一之罪名，亦應依數罪併罰之例予
    以分論併罰。再者，犯罪事實究屬可分之併罰數罪，或屬實
    質上一罪關係，抑為裁判上一罪關係，係屬事實審法院職權
    ，此認事用法職權之行使，倘未違背經驗及論理法則，即不
    得指為違法，而據為上訴第三審之理由。查依原判決之認定
    及說明，上訴人3 次販賣第二級毒品甲基安非他命，均犯意
    各別，且分別議定價、量，而交易行為亦互異，均具獨立性
    。則依原判決所確認之事實，予以分論併罰，其適用法律並
    無不合。上訴意旨依憑己見，謂：伊3 次犯行時、地接近，
    販賣之毒品、對象均相同，價金差別顯係予以折扣之故，應
    以接續犯論以一罪，原審予以分論併罰，即有違誤云云，係
    對原審認事及用法職權之合法行使，徒憑己見漫事指摘，顯
    非合法之第三審上訴理由。
四、按刑之量定，屬實體法上賦予事實審法院得依職權自由裁量
    之事項；茍已以行為人之責任為基礎，斟酌刑法第57條各款
    所列情形，復未逾法定刑度，其量刑自無違法可指。查原判
    決已依司法院釋字第775 號解釋意旨，詳敘上訴人如何有適
    用刑法第47條第1 項累犯規定予以加重其刑必要之理由，而
    依法加重其刑（法定刑為無期徒刑部分除外）；再依修正前
    毒品危害防制條例第17條第2 項規定予以減輕其刑，並依法
    先加後減後，以上訴人之責任為基礎，審酌刑法第57條各款
    所列之一切情狀，就其所犯各罪為刑之量定，並定其應執行
    刑為有期徒刑7 年等旨。並認上訴人指摘第一審依累犯規定
    加重其刑為不當，且量刑過重，應予從輕量刑云云，認無理
    由，亦均予以指駁及說明。核其刑之量定，既未逾越經依上
    揭規定加重、減輕後之法定刑度範圍，又無違罪責相當原則
    及公平正義之情形，且已就上訴人有利及不利之科刑資料兼
    予衡酌，復無偏執一端情事，係屬原審刑罰裁量職權之適法
    行使，自無違法可指。再按刑法第59條規定之酌量減輕其刑
    ，必須犯罪另有特殊之原因與環境，在客觀上足以引起一般
    同情，認為即使予以宣告法定最低度刑，猶嫌過重者，始有
    其適用；此項犯罪情狀是否顯可憫恕而酌量減輕其刑之認定
    ，亦屬法院得依職權自由裁量之事項。是法院經審酌結果，
    認為無給予刑法第59條寬典之必要，因不違常例，亦無違法
    可指。況原判決已敘明本案無適用上開酌減其刑規定之理由
    ，自不得任意指摘為違法。上訴意旨猶謂：伊前案所犯係轉
    讓禁藥及施用第二級毒品案件，與本案罪名、罪質不同，且
    案發後即坦認犯行不諱，深知悔悟，況伊販賣毒品規模不大
    ，應不依累犯規定加重其刑；原審未察予以加重，違反罪刑
    相當原則云云，係置原判決之明白論敘於不顧，仍執陳詞並
    持憑己見，對原審刑罰裁量職權之適法行使，任意指摘為違
    法，亦與法律規定得為第三審上訴理由之違法情形，不相適
    合。
五、綜上，應認本件上訴為違背法律上之程式，予以駁回。 
據上論結，應依刑事訴訟法第395條前段，判決如主文。
中    華    民    國   110    年    11    月    10    日
                  刑事第五庭審判長法  官  吳  信  銘  
                                  法  官  梁  宏  哲  
                                  法  官  沈  揚  仁  
                                  法  官  蔡  廣  昇  
                                  法  官  何  菁  莪  
本件正本證明與原本無異
                                  書記官
中    華    民    國   110    年    11    月    19    日